臺灣基隆地方法院民事判決
110年度訴字第5號
原      告  徐一興  
被      告  周瑋屏  


            李千君  


上列當事人間損害賠償事件，本院於民國110年5月13日言詞辯論
終結，判決如下：
    主  文
被告應連帶給付原告新臺幣貳拾萬元，及被告乙○○自民國一百零
九年一月八日起、被告甲○○自民國一百零九年一月二十五日起，
均至清償日止，按週年利率百分之五計算之利息。
原告其餘之訴駁回。
訴訟費用除減縮部分外，由被告連帶負擔百分之三十三，餘由原
告負擔。
本判決原告勝訴部分得假執行。但被告以新臺幣貳拾萬元為原告
預供擔保後，得免為假執行。
原告其餘假執行之聲請駁回。
    事實及理由
壹、程序事項：
一、按訴狀送達後，原告不得將原訴變更或追加他訴。但擴張或
    減縮應受判決事項之聲明者，不在此限，民事訴訟法第255
    條第1項第3款定有明文。本件原告原起訴請求被告應給付原
    告新臺幣（下同）1,000,000元，及自起訴狀繕本送達翌日
    起至清償日止，按週年利率百分之5計算之利息；願供擔保
    ，請准宣告假執行。嗣變更訴之聲明第一項為請求被告連帶
    給付原告600,000元，及自起訴狀繕本送達翌日起至清償日
    止，按週年利率百分之5計算之利息。核其所為，係擴張及
    減縮應受判決事項之聲明，揆諸前揭規定，應予准許。
二、被告甲○○經合法之通知，無正當理由，未於言詞辯論期日到
    場，核無民事訴訟法第386條所列各款情形，爰依原告聲請
    ，由其一造辯論而為判決。又本件訴訟經本院訂於民國110
    年5月13日上午11時30分行言詞辯論，本院並已囑託監所就
    被告乙○○送達開庭通知書（按：被告乙○○現於法務部○○○○○○
    ○執行中）；而被告乙○○於110年4月8日接獲本院開庭通知以
    後，則以回覆表陳明其不願接受提訊到庭，並表示其同意原
    告聲請一造辯論而為判決，此亦有被告乙○○提出之回覆表在
    卷可參。考量民事訴訟法原無強令被告到庭或強令被告防禦
    之依據，是在監之被告乙○○經合法通知，仍可本其自主意志
    ，決定接受或拒絕民事審理之提訊；今被告乙○○既已明示拒
    絕本件提訊（拒絕到庭行言詞辯論），則原告聲請本院准其
    一造辯論而為判決，仍與民事訴訟法第385 條第1項前段規
    定之法條旨趣相符，從而，本院乃准原告聲請，由其一造辯
    論而為判決。
貳、實體事項：
一、原告起訴主張：
　㈠被告甲○○前為原告丙○○之配偶（雙方業已於108年3月12日經
    法院調解離婚），為有配偶之人，被告乙○○明知被告甲○○為
    有配偶之人，竟自105年間某日起至107年間某日止，在被告
    乙○○位於新北市○○區○○00號之住處，以每周約2次之頻率接
    續發生性行為，被告甲○○因此受孕懷胎，直至107年6月30日
    產下一子李昱翔，但隨即於當日晚間10時37分許死亡，並在
    基隆長庚醫院冰存約1個月餘，嗣於108年8月初某日，為原
    告接獲里長通知，始知上情。原告遂向臺灣基隆地方檢察署
    (下稱基隆地檢署)提出刑事告訴，經基隆地檢署檢察官偵查
    後以107年度偵字第6242號、108年度偵字第462號對被告提
    起公訴，惟因司法院大法官會議釋字第791號解釋意旨(下稱
    釋字第791號解釋)宣告刑法第239條規定違憲，並自該解釋
    公布之日起失其效力，故被告所為通姦及相姦行為經本院刑
    事庭審理後，以108年度易字第362號刑事判決諭知免訴，並
    經確定。
　㈡被告甲○○明知其為有配偶之人，於105年間起即與被告乙○○（
    其亦明知被告甲○○為有配偶之人）親密交往，並因發生性行
    為進而懷孕生子，已嚴重破壞婚姻共同生活之圓滿安全及幸
    福，侵害原告基於與被告甲○○間配偶關係之身分法益，且情
    節重大。為此，爰依侵權行為損害賠償法律關係，請求被告
    賠償非財產上之損害即精神慰撫金600,000元。並聲明：被
    告應連帶給付原告600,000元，及自起訴狀繕本送達翌日起
    至清償日止，按週年利率百分之5計算之利息；願供擔保，
    請准宣告假執行。
二、被告甲○○經合法通知，未於言詞辯論期日到場，亦未提出書
    狀為任何聲明或陳述。另被告乙○○經本院合法通知卻拒絕提
    訊（拒絕到庭行言詞辯論），惟以回覆表稱不同意原告之請
    求云云。
三、本院之判斷：
　㈠原告主張之上開事實，前經基隆地檢署檢察官偵查後以107年
    度偵字第6242號、108年度偵字第462號對被告提起公訴，惟
    因釋字第791號解釋意旨宣告刑法第239條規定違憲，並自該
    解釋公布之日起失其效力，故被告所為通姦及相姦行為經本
    院刑事庭審理後，以108年度易字第362號刑事判決諭知免訴
    確定等情，此經本院依職權調閱上開刑事案卷確認綦詳。而
    被告甲○○經合法通知，未於言詞辯論期日到場，亦未提出書
    狀為任何聲明或陳述以供審酌；另被告乙○○雖提出回覆表稱
    不同意原告之請求云云，然其並未提出相關事證以實其說，
    從而本院綜合上開證據調查結果，自堪信原告之主張為真實
    。
　㈡按因故意或過失，不法侵害他人之權利者，負損害賠償責任
    。故意以背於善良風俗之方法，加損害於他人者亦同。違反
    保護他人之法律，致生損害於他人者，負賠償責任。但能證
    明其行為無過失者，不在此限；數人共同不法侵害他人之權
    利者，連帶負損害賠償責任，此有民法第184條、185條第1
    項分別定有明文。又不法侵害他人之身體、健康、名譽、自
    由、信用、隱私、貞操，或不法侵害其他人格法益而情節重
    大者，被害人雖非財產上之損害，亦得請求賠償相當之金額
    ；該項規定，於不法侵害他人基於父母、子女或配偶關係之
    身分法益而情節重大者，準用之，觀諸民法第195條第1項前
    段、第3項規定至明。次按婚姻係以夫妻之共同生活為其目
    的，配偶應互相協力，保持其共同生活之圓滿安全及幸福，
    而夫妻互守誠實，係為確保其共同生活之圓滿安全及幸福之
    必要條件，故應解為配偶因婚姻契約而互負誠實之義務，配
    偶之一方行為不誠實，破壞共同生活之圓滿安全及幸福者，
    即為違反因婚姻契約之義務而侵害他方之權利。通姦或相姦
    行為顯係故意以背於善良風俗之方法，破壞婚姻共同生活之
    圓滿安全與幸福，不法侵害被害之配偶基於夫妻關係之身分
    法益，足令被害之配偶飽受身心煎熬，情節自屬重大，應對
    被害之配偶構成共同侵權行為而負非財產上損害賠償之責。
    查本件被告二人於原告與被告甲○○婚姻存續期間進行交往，
    並發生性行為，被告甲○○並因此懷孕生子，核其二人所為，
    足以破壞原告與被告甲○○婚姻共同生活之圓滿安全及幸福。
    是被告二人已侵害原告基於婚姻關係而享有之夫妻身分法益
    ，且衡其情節應屬重大，原告主張其精神受有相當之痛苦，
    請求被告連帶賠償其非財產上損害，自屬有據。
　㈢按不法侵害他人之人格權，被害人受有非財產上損害，請求 
    加害人賠償相當金額之慰撫金時，法院對於慰撫金之量定，
     應斟酌實際加害情形、所造成之影響、被害人所受精神上
    痛 苦程度、雙方之身分、地位、經濟狀況及其他各種情形
    ，  以核定相當之數額（最高法院47年台上字第1221號、51
    年台上字第223號、76年台上字第1908號判決要旨參照）。
    查本院審酌原告為高職肄業，108年度之所得為290,000元，
    名下除有西元2005年份汽車1輛外別無其他財產，而被告甲○
    ○為國中畢業，108年度之所得為249,900元，名下無財產，
    被告乙○○為國中肄業，108年度之所得為0元，名下無財產，
    業據本院依職權調閱兩造之個人基本資料及稅務電子閘門財
    產所得調件明細表可佐，另佐以被告二人間前揭發生性行為
    等不正常往來行為之情形、期間、次數，破壞原告婚姻關係
    共同生活美滿與幸福之程度，原告精神上因而所受之痛苦之
    狀況等情，就被告故意不法行為而侵害原告之身分法益乙情
    ，認原告請求非財產上損害以200,000元為適當。原告逾此
    金額所為之請求，不應准許。
四、末按給付無確定期限者，債務人於債權人得請求給付時，經
    其催告而未為給付，自受催告時起，負遲延責任。其經債權
    人起訴而送達訴狀，或依督促程序送達支付命令，或為其他
    相類之行為者，與催告有同一之效力；遲延之債務，以支付
    金錢為標的者，債權人得請求依法定利率計算之遲延利息，
    民法第229條第2項、第233條第1項前段分別定有明文。從而
    ，原告依侵權行為損害賠償之法律關係，請求被告連帶賠償
    非財產上損害200,000元，及自起訴狀繕本送達翌日即被告
    乙○○自109年1月8日起、被告甲○○自109年1月25日起，均至
    清償日止，按週年利率百分之5計算之利息，為有理由，應
    予准許；逾此範圍之請求，為無理由，應予駁回。
五、本件事證已臻明確，兩造其餘攻擊防禦方法，經本院審酌後
    ，認與判決結果不生影響，爰不逐一論述，附此敘明。　
六、本件訴訟標的金額為1,000,000元，依法應徵第一審裁判費1
    0,900元（原告經本院以110年度救字第6號裁定准予訴訟救
    助而暫免預納），此外無其他費用支出，爰依職權確定前開
    訴訟費用10,900元，除減縮部分外，爰依兩造勝敗比例，諭
    知兩造負擔如主文第3項所示。
七、本件原告勝訴部分，所命被告給付之金額未逾500,000元，
    依民事訴訟法第389條第1項第5規定，應依職權宣告假執行
    。併依同法第392條第2項規定，准被告反供相當擔保免為假
    執行。至原告敗訴部分，其假執行之聲請，因訴之駁回而失
    所依附，應併予駁回。
參、據上論結，原告之訴為一部有理由、一部無理由，依民事訴
    訟法第79條、第85條第2項、第87條第1項、第385 條第1 項
    前段、第389條第1項第5 款及第392條第2項，判決如主文。
中　　華　　民　　國　　110 　年　　5 　月　　31 　　日
                  民事庭法　官　周裕暐　　　　　
以上正本係照原本作成。
如對本判決上訴，須於判決送達後20日內向本院提出上訴狀。如
委任律師提起上訴者，應一併繳納上訴審裁判費。
中　　華　　民　　國　　110 　年　　6 　月   　7 　　日
                        書記官　謝佳妮